臺灣士林地方法院民事判決　　　　　　　 93年度勞訴字第7號
原　　　告　甲○○
被　　　告　台北市石牌國民中學
法定代理人　乙○○
訴訟代理人　丙○○○
當事人間給付資遣費事件，本院於93年12月23日言詞辯論終結，
判決如下：
    主  文
原告之訴駁回。
訴訟費用由原告負擔。
    事實及理由
一、原告主張：其自民國88年7 月1 日起即受僱於被告學校擔任
    工友職務，每月薪資為新台幣（下同）27500 元至92年6 月
    30日被告以政府採購法為由無故解聘原告，原告於任職期間
    完滿達成任務，但對原告之權益被告卻未履行，計有：
（一）加班費276521.6元：
  １、88年7 月1 日至90年12月30日之加班費：174720元。
  ２、90年1 月1 日至92年7 月1 日之加班費：201801.6元。
（二）休假日工作之工資106686.4元：每月應休假2 日，1 年計
      有休假48日，88年7 月1 日至92年6 月30日計4 年，共有
      休假96日之未休工資106686.4元。
（三）退休金220000萬元：原告工作滿4 年，依勞動基準法第五
      十五條規定，應給予8 個月月平均薪資之退休金計220000
      元。
    原告爰依兩造勞動契約請求被告給付等語，原告並聲明：被
    告應給付原告703188元。
二、被告因配合台北市政府夜間校園開放場地政策，故與原告於
    88年7 月1 日起簽訂「場地開放夜間留駐服務契約書」，委
    任原告提供留駐服務，為期1 年，至92年1 月，兩造將服務
    期間改為3 個月，到期另簽契約，最後一次簽約期間為92年
    4 月1 日至6 月30日止。依兩造契約第十一條約定，契約期
    限屆滿即自動失效，嗣因政府採購法施行後，無法源依據可
    續聘用，故契約屆期未另訂新約，兩造現並無契約關係存在
    ，且依兩造契約第八條亦約定原告除每月應得之保全服務費
    用外，並無任何補助、福利、保險，故被告除依約給付原告
    服務費外，並無給付原告其餘請求之義務。並聲明駁回原告
    之訴。
三、原告主張於88年7 月1 日起至92年6 月30日，受僱於被告，
    每月薪資27500 元等情，業據原告提出台北市立石牌國民中
    學僱用臨時工切結書、行政院國軍退除役官兵輔導委員會函
    、石牌國中簽呈等件為證，且為被告所不爭執，原告此部分
    之主張，自堪信為真實。
四、原告主張其受僱被告係擔任工友職務，則為被告所否認，辯
    稱被告係為配合台北市政府夜間校園開放場地，始聘用被告
    提供夜間留駐服務，故原告之工作內容應係負責保全工作，
    是本件首審究者為（一）原告受僱於被告，其工作內容為何
    ？（二）原告得否請求前開加班費、休假日工作工資？（三
    ）原告請求被告給付退休金或資遣費有無理由？茲分別論述
    如下：
（一）原告受僱於被告，其工作內容為何？
      經查，原告受僱於被告，係提供駐服務等情，有兩造駐服
      務契約書可憑，而依原告所提出之僱用臨時工切結書內所
      載，原告同意上班時間在警衛室留守，其工作內容尚包括
      巡視校園安全、夜間照明之開關，場地外借時開關門及電
      源、臨時機動事項等，是原告於夜間或例假日校園開放時
      間留駐被告學校之警衛室，協助校園內人員及設施之安全
      與維護，則其係以負責守衛校園安全為其主要工作，而具
      有警衛及保全性質，應無疑義，至於被告雖稱其尚需打掃
      籃球場、撿垃圾、搬桌椅云云，惟查前開切結書兩造於工
      作內容一項本約定有臨時機動事項，而原告就此額外工作
      內容亦已工作多年而無異議，且原告亦未舉證該等額外工
      作已取代其主要之警衛或保全工作，是自不而影響原告之
      工作為警衛或保全性質之認定，故原告主張其係臨時性工
      友，其工作內容非為警衛或保全性質，應不足採。
（二）原告得否請求前開加班費、休假日工作工資？
    １、按監視性之工作，經中央主管機關核定公告下列工作者
        ，得由勞雇雙方另行約定，工作時間、例假、休假、女
        性夜間工作，並報請當地主管機關核備，不受第30條、
        第32條、第36條、第37條、第49條規定之限制。勞動基
        準法第84條之1 第1 項定有明文。復按從事監視性、斷
        續性工作之工廠守衛，與必須持續密集付出勞力之生產
        線上勞工，二者工作性質有別，為顧及勞雇雙方整體利
        益及契約自由原則，並落實勞基法第21條第1 項及第32
        條第4 項但書之規定，職司守衛之勞工，如已同意例休
        假日及平時之工作時間逾八小時，所約定之工資又未低
        於基本工資加計延時工資、假日工資之總額時，並不違
        反勞基法之規定，勞雇雙方自應受其拘束，勞方事後即
        不得任意翻異，更行請求例休日及逾時之加班工資（最
        高法院85年度台上字第1973號判決意旨參照）。
    ２、查原告之工作性質為校園警衛及保全，維護校園開放使
        用人員安全及設施之維護，足認其性質上與保全業之保
        全員相同，所從事者為監視性工作，與生產線上勞工之
        工作性質有別。是以原告能否再請求例假日及延長工時
        之工資，應以其約定工資是否低於基本工及以基本工資
        加計例假日及延時工資之總額為斷。
        本件兩造訂立勞動契約時約定，原告之工作時間係星期
        一至星期五為下午17時至22時，星期六如休假則為上午
        8 時至22時，星期日含國定假日為8 時至22時，有切結
        書可憑，亦為兩造所不爭，是其週一至週五之工作時數
        ，每日均未超過勞動基準法第21條第1 項所定之每日正
        常工時八小時，而週六、週日工作時數為十四小時，扣
        除正常工時八小時，及依勞動基準法第30條第2 項規定
        ，經勞工同意，得將正常工作時數分配於其他工作工作
        日之時數二小時，所餘四小時應屬延長工時（14-8-2=4
        ），另依兩造勞動契約約定，原告每日均須工作，被告
        並未依勞動基準法第36條規定，每七日給予原告一日之
        例假休息，是以原告於例假日均須工作，依勞動基準法
        第39條規定，工資應加倍發給。
    ３、經參照行政院勞工委員會公布自86年10月16日起，調整
        基本工資為每月15840 元，即每日528 元，每小時為66
        元，延長工時在2 小時以內者，每小時為88元，延長工
        時在2 小時以上者，每小時為110 元，原告每週延長工
        時在2 小時以內者，共有4 小時，延長工時在2 小時以
        上者，共有4 小時，依此計算每週延長工時工資為792
        元（(88x4)+(110x4)=792），例假日工作加倍發給一日
        工資528 元，則每月之延長工時工資及例假日工作工資
        合計為5280元（(792+528)x4=5280），而原告每月薪資
        27500 元，已高於基本工資15840 元加延長工時工資及
        例假日工作工資5280元之總和，是依前開說明，原告自
        不得再請求加班費及休假日未休之工資。故原告此部分
        之請求，尚屬無據。
（三）原告請求被告給付退休金或資遣費有無理由？
    １、按勞工有左列情形之一者，得自請退休：一、工作十五
        年以上年滿五十五歲者。二、工作二十五年以上者。又
        勞工非有左列情形之一者，雇主不得強制其退休：一、
        年滿六十歲者。二、心神喪失或身體殘廢不堪勝任工作
        者。勞動基準法第53條、第54條第1項定有明文，
        本件原告雖主張請求被告依同法第55條給予八個基數之
        退休金，惟原告就其有何符合勞動基準法第53條所訂勞
        工自請退休之情形，並未舉證以實其說，且本件被告亦
        非依同法第54條第1 項之規定，強制原告退休，是以原
        告主張被告應依勞動基準法之規定給付原告退休金云云
        ，尚屬無據，應難准許。
    ２、雇主依勞動基準法第11條、或第13條但書規定終止勞動
        契約者，應依左列規定發給勞工資遣費：一、在同一雇
        主之事業單位繼續工作，每滿一年發給相當於一個月平
        均工資之資遣費。二、依前款計算之剩餘月數，或工作
        未滿一年者，以比例計給之。未滿一個月者以一個月計
        。勞動基準法第17條定有明文。又前開第17條之規定，
        於勞工依同法第14條終止勞動契約，準用之。同法第14
        條第4 項亦有明文。本件原告並未舉證被告係符合勞動
        基準法第11條何款情形或有第13條但書之情形，而終止
        兩造契約；或原告已依同法第14條終止契約等事實，原
        告雖陳明係為被告無故解聘，縱認原告所述屬實，亦為
        勞動契約是否合法終止之問題，與資遣費之請求係屬二
        事，原告既未能舉證其符合前開法條所述請求資遣費之
        要件，則其此部分請求，亦屬無由，尚難准許。
五、綜上所述，原告主張其逾時及例假未休工作，請求被告給付
    加班費及例假未休工資，為不可採，另其主張請求退休金及
    加班費亦無依據，從而，原告請求被告給付703188元，為無
    理由，應予駁回。
六、因本案事證已臻明確，兩造其餘主張陳述及所提之證據，經
    審酌後認對判決結果不生影響，故毋庸再詳予論述，附此敘
    明。
七、據上論斷：原告之訴為無理由，並依民事訴訟法第78條判決
    如主文。
中　　華　　民　　國　　94　　年　　1 　　月　　 7　　日
                  民事第一庭法  官  劉穎怡
以上正本證明與原本無異。
如對本判決上訴須於判決送達後20日內向本院提出上訴狀。
中　　華　　民　　國　　94　　年　　1 　　月　　11　　日
                            書記官  陳玉敏
